【裁判字號】    89,訴,1534
【裁判日期】    890822
【裁判案由】    違反藥事法
【裁判全文】
臺灣高雄地方法院刑事判決  八十九年度訴字第一五三四號
    公  訴  人  臺灣高雄地方法院檢察署檢察官
    被      告  甲○○
    選任辯護人  許芳瑞
右列被告因違反藥事法案件，經檢察官提起公訴（八十八年度偵字第二三六六二號）
，本院判決如左：
    主  文
甲○○輸入禁藥，處有期徒刑拾月。緩刑肆年。
含ＤＩＡＺＥＰＡＭ藥品成分之藥丸貳仟陸佰捌拾捌粒（即藍色圓形藥丸、黃色方形
藥丸各壹仟參佰肆拾肆粒）、含ＢＩＳＡＣＯＤＹ１藥品成分之桃紅色圓形糖衣碇壹
仟參佰肆拾肆粒，均沒收。
    事  實
一、甲○○明知含ＰＨＥＮＴＥＲＭＩＮＥ成份之安非他命類藥品，係經我國行政院
    衛生署於民國六十九年十二月八日明令公告禁止輸入之禁藥，且未經行政院衛生
    署核准擅自輸入之藥品，係屬禁藥，竟於八十八年六月十九日上午某時許，在泰
    國曼谷ＹＡＮＨＥＥ  ＧＥＮＥＲＡＬ  ＨＯＳＰＩＴＡＬ醫院購入含ＰＨＥＮ
    ＴＥＲＭＩＮＥ成分之安非他命類藥品之藍白膠囊禁藥共一千三百四十四粒、含
    ＤＩＡＺＥＰＡＭ藥品成分藥丸共二千六百八十八粒（即藍色圓形藥丸、黃色方
    形藥丸各一千三百四十四粒）及含ＢＩＳＡＣＯＤＹ１藥品成分之桃紅色圓形糖
    衣碇禁藥共一千三百四十四粒，並於八十八年六月二十九日晚上攜帶該等藥品搭
    乘飛機，由高雄小港機場攜帶該等禁藥入境，而於同日晚上九時許，為財政部高
    雄關稅局會同警方人員檢查旅客行李時，於甲○○之行李內查獲上開物品，並扣
    得上開禁藥共五千三百七十六粒。
二、案經財政部高雄關稅局移送臺灣高雄地方法院檢察署檢察官偵查起訴。
    理  由
一、訊據被告甲○○固坦承於八十八年六月十九日在泰國曼谷ＹＡＮＨＥＥ  ＧＥＮ
    ＥＲＡＬ  ＨＯＳＰＩＴＡＬ醫院購得上開藥品，並於同日晚上九時許攜帶上開
    藥物自高雄小港機場入關之事實，惟矢口否認有何輸入禁藥犯行，辯稱：伊為了
    自己及家人減肥之用，而購買上開藥物，且是在泰國之大醫院購得，認為應屬合
    法藥物，不知道所購入之藥物竟是禁藥云云。經查：被告於右揭時、地由泰國輸
    入上開禁藥，為財政部高雄關稅局查獲之事實，業據被告於財政部高雄關稅局高
  雄機場分局偵訊時供承在卷（見偵查卷第四頁），且有高雄關稅局扣押貨物、運
    輸工具收據、搜索筆錄及中華民國入境旅客申報單等影本各一件在卷可稽。而經
    中央衛生主管機關明令公告禁止輸入之藥品及未經核准擅自輸入之藥品，均屬禁
    藥，此觀藥事法第二十二條規定自明。前開藥品經送行政院衛生署鑑驗結果，其
    中藍白膠囊藥品一千三百四十四粒確係含有ＰＨＥＮＴＥＲＭＩＮＥ成分，為安
    非他命類藥品，係經行政院衛生署於六十九年十二月八日以衛署藥字第三○一一
    二四號公告禁止使用之藥品，另其中藍色圓形藥丸、黃色方形藥各一千三百四十
    四粒，均係含ＤＩＡＺＥＰＡＭ藥品成分之藥丸、其中桃紅色圓形糖衣碇一千三
    百四十四粒，則含ＢＩＳＡＣＯＤＹ１藥品成分，有該署八十八年七月二十一日
    衛署藥字第八八○三七三七三號函一件暨所附之行政院衛生署藥物食品檢驗局檢
    驗成績書二紙在卷可稽，而被告輸入上開藥品，並未向我國中央衛生主管機關申
    請核准，亦據被告於偵查中供承甚明（見偵查卷第十六頁反面），並有上開藥品
    扣案可資佐證，故上開藥物自分別屬藥事法第二十二條第一款、第二款所稱之禁
    藥無訛。又按輸入藥品，均應將欲輸入藥品之成分、規格、性能、製法之要旨、
    檢驗規格與方法及有關資料或證件，連同標籤、仿單及樣品申請中央衛生主管機
    關查驗登記，經核准發給藥品許可證後，始得製造或輸入，藥事法第三十九條第
    一項定有明文，可見輸入藥品定有嚴格之程序規定，以確保國人之健康。被告所
    攜帶之藥品數量非少，復於警訊及本院審理時供承：「供自己、親戚服用」（見
    偵查卷第五頁）、「‧‧‧因聽說對減肥很有用，所以帶回給弟妹及自己使用‧
    ‧‧」（見本院八十九年七月二十五日審判筆錄）等語，足見上開藥品非屬被告
    自用之隨身藥品。再者國內媒體亦早對減肥藥之含有安非他命屬於禁藥成分多所
    報導，被告應無不知之理，況被告既自承前揭藥物係於泰國合法之「ＹＡＮＨＥ
    Ｅ  ＧＥＮＥＲＡＬ  ＨＯＳＰＩＴＡＬ醫院」購得，並提出該醫院掛號單一紙
    為憑，則其對所購入之上開藥物所含有之藥品成分，自應有所認識，又苟非明知
    是為禁藥，自無將該等藥品置於行李中，而未加以申報之理，故被告對上開藥品
    是否為禁藥，實難諉為不知，被告前開所辯，顯係事後卸責之詞，要無可採，而
    被告雖聲請本院向泰國「ＹＡＮＨＥＥ  ＧＥＮＥＲＡＬ  ＨＯＳＰＩＴＡＬ醫
    院」查詢上開扣案藥品係該醫院處方後購入，惟縱係屬實，亦無從據以為有利於
    被告之認定，已如前述，是本院認無向該醫院調取處方之必要。本件事證明確，
    被告犯行洵堪認定。
二、核被告所為，係犯藥事法第八十二條第一項之輸入禁藥罪。公訴人起訴意旨似僅
    起訴被告上開輸入含ＰＨＥＮＴＥＲＭＩＮＥ成分之禁藥犯行，然被告既以單一
    行為輸入上開禁藥，在法律評價上應為單純一罪，故被告另犯未經中央衛生主管
    機關核准擅自輸入含ＤＩＡＺＥＰＡＭ藥品成分之藥丸二千六百八十八粒（即藍
    色圓形藥丸、黃色方形藥丸各一千三百四十四粒）、含ＢＩＳＡＣＯＤＹ１藥品
    成分之桃紅色圓形糖衣碇等禁藥部分，本院自得併予審理。審酌被告所欲輸入之
    禁藥數量非少，且其中部分係安非他命類禁藥，足以戕害他人身心之藥物，並經
    我國行政院衛生署明令公告禁止在案，惡性非輕，惟念其並無前科，有臺灣高等
    法院被告全國前案紀錄表及臺灣高雄地方法院檢察署刑案資料查註紀錄表各一件
    附卷可稽，且係基於減肥之用而輸入上開藥物，行為固有不當，惟尚未流通於國
    內即遭查獲，所生損害非鉅，及犯後坦承部分犯行，態度良好等一切情狀，量處
    如主文所示之刑。末查被告前未曾受有期徒刑以上刑之宣告，已如前述，因一時
    貪慾，短於思慮，致觸犯本案犯行，惟其有正當職業，有其所提出之服務證明書
    一紙在卷可參，又深表悔意，經此起訴審判程序，應知警惕而無再犯之虞，本院
    因認前開對其宣告之刑，以暫不執行為適當，爰併予宣告緩刑四年，以啟自新。
    查扣之含ＤＩＡＺＥＰＡＭ藥品成分之藥丸二千六百八十八粒（即藍色圓形藥丸
    、黃色方形藥丸各一千三百四十四粒）、含ＢＩＳＡＣＯＤＹ１藥品成分之桃紅
    色圓形糖衣碇一千三百四十四粒，係被告所有，且為供犯罪所用之物，爰依刑法
    第三十八條第一項第二款之規定，予以宣告沒收，至該含有ＰＨＥＮＴＥＲＭＩ
    ＮＥ成分之藍白膠囊藥品一千三百四十四粒，已經財政部高雄關稅局為沒入之處
    分，有該局八十九年一月二十八日關緝字第八九○六○○九○號函一件附卷可稽
    。爰不另為沒收之諭知。又扣案之藍色圓形糖衣碇共二千六百八十八粒，經行政
    院衛生署檢驗結果，並無西藥成分，亦有上開行政院衛生署八十八年七月二十一
    日衛署藥字第八八○三七三七三號函所附之檢驗成績書可按，尚無證據足資證明
    該等物品係屬禁物，自無庸為沒收之諭知，均附此敘明。
據上論斷，應依刑事訴訟法第二百九十九條第一項前段，藥事法第八十二條第一項、
刑法第十一條前段、第七十四條第一款、第三十八條第一項第二款，判決如主文。
中      華      民      國      八十九    年     八     月    二十二    日
                                  臺灣高雄地方法院刑事庭
                                      法  官  李麗珠
右正本證明與原本無異。
如不服本判決，應於判決送達後十日內，向本院提出上訴狀。
                                      書記官  簡鴻雅
中      華      民      國      八十九    年     八     月    二十四    日
附錄本案判決論罪科刑法條：
藥事法第八十二條第一項
製造或輸入偽藥或禁藥者，處七年以下有期徒刑，得併科新壹幣十五萬元以下罰金。


司法院資訊處製作；財團法人民間司法改革基金會備份。
